臺灣臺中地方法院民事判決
111年度訴字第1409號
原      告  鍾秀允  
訴訟代理人  洪塗生律師
複  代理人  劉怡萱律師
被      告  鍾秀儀  
上列當事人間債務人異議之訴事件，本院於民國111年6月8日言
詞辯論終結，判決如下：
    主      文
本院一一一年度司執字第四七九九○號給付票款強制執行事件所
為之強制執行程序應予撤銷。
訴訟費用由被告負擔。
    事實及理由
一、原告主張：
    被告前持原告簽發之附表所示6紙本票（下稱系爭本票）向
    本院聲請本票裁定，經本院於民國111年2月24日以111年度
    司票字第1012號裁定准予強制執行（下稱系爭本票裁定）。
    被告復持系爭本票裁定及確定證明書，於111年4月8日對原
    告聲請強制執行，由本院以111年度司執字第47990號給付票
    款強制執行事件受理。惟系爭本票之到期日皆為102年9月5
    日，依票據法第22條第1項前段之規定，票款請求權之時效
    均於105年9月14日屆滿。被告遲至111年間始向本院聲請強
    制執行，系爭本票之票款請求權顯已罹於時效而消滅，原告
    得拒絕給付。爰依強制執行法第14條規定，提起債務人異議
    之訴，請求撤銷上開強制執行事件所為之強制執行程序等語
    。並聲明（見本院卷第11頁）：如主文所示。
二、被告則以：
　　原告為被告之堂姊，約於10年前原告曾向被告借款新臺幣22
    0萬元購屋，系爭本票即係原告為擔保其借款所簽發，原告
    並承諾待其出售房屋就會還錢。兩造間之借款債權請求權時
    效為15年，尚未罹於時效等語置辯。並聲明：原告之訴駁回
    。
三、得心證之理由：　　
（一）按執行名義成立後，如有消滅或妨礙債權人請求之事由發
      生，債務人得於強制執行程序終結前，向執行法院對債權
      人提起異議之訴。執行名義無確定判決同一之效力者，於
      執行名義成立前，如有債權不成立或消滅或妨礙債權人請
      求之事由發生，債務人亦得於強制執行程序終結前提起異
      議之訴，強制執行法第14條第1項前段、第2項分別定有明
      文。所謂消滅債權人請求之事由，係指足以使執行名義之
      請求權及執行力消滅之原因事實。例如，清償、提存、抵
      銷、免除、混同、債權讓與、債務承擔、更改、消滅時效
      完成、解除條件成就、契約解除或撤銷、另訂和解契約，
      或其他類此之情形（最高法院98年度台上字第1899號判決
      意旨參照）。而強制執行法第14條所定債務人異議之訴，
      係以排除執行名義之執行力為目的，故提起此一訴訟之原
      告，得請求判決宣告不許就執行名義為強制執行，以排除
      該執行名義之執行力，使債權人無從依該執行名義聲請為
      強制執行。另如債權人已就債務人之財產聲請強制執行，
      則債務人尚得請求撤銷該強制執行程序，以排除其強制執
      行。被告於111年4月8日以系爭本票裁定為執行名義，對
      原告之財產聲請強制執行，由本院民事執行處以111年度
      司執字第47990號給付票款強制執行事件受理（下稱系爭
      強制執行），迄未終結等情，為兩造所不爭執（見本院卷
      第44頁），復經本院調取系爭給付票款強制執行卷宗查核
      屬實（部分影本見本院卷第35-37頁、47-52頁）。是原告
      主張系爭本票債權有消滅債權人即被告請求之事由，且系
      爭強制執行程序尚未終結而提起本件訴訟，其程序自屬合
      法，先予敘明。
（二）票據上之權利，對匯票承兌人及本票發票人，自到期日起
      算，3年間不行使，因時效而消滅，票據法第22條第1項定
      有明文。又於本票上所載到期日早於發票日之情形，因發
      票日與到期日中必有一者屬不可能之日期，為免因解釋為
      欠缺發票日而致本票無效，此時應解釋為該本票欠缺到期
      日而視為見票即付，如此始足以保護票據流通之安全，以
      維債權人權益。原告簽發之附表所示系爭6紙本票之到期
      日皆記載為100年9月5日，發票日則均記載為102年9月5日
      ，其到期日早於發票日，依開上意旨，該到期日視為無記
      載，系爭本票視為見票即付。則被告對原告之系爭本票票
      款請求權時效應自發票日（102年9月5日）起算，計至105
      年9月5日止，已罹於時效而消滅。被告於時效完成後之11
      1年4月8日，再持系爭本票裁定對原告聲請強制執行，則
      原告為時效抗辯而拒絕給付，自屬有據。
（三）被告另抗辯原告因積欠其借款始簽發系爭本票，其對原告
      之借款債權請求權之消滅時效為15年，尚未罹於時效等語
      ；原告則否認有向被告借款之情。按票據乃文義證券及無
      因證券，票據上之權利義務悉依票上所載文義定之，與其
      基礎之原因關係各自獨立（最高法院107年度台上字第158
      4號判決意旨參照）。系爭強制執行事件之執行名義為系
      爭本票裁定，所表彰之執行債權為本票債權，並非借款債
      權。縱認被告對原告本票債權之原因關係為借款債權，且
      該借款債權並未罹於時效，就借款債權部分，被告亦應另
      行對原告取得執行名義，始得據以對原告聲請強制執行，
      殊無於系爭給付票款強制執行事件，以借款債權之請求權
      未罹於時效，而主張本件並無消滅債權人請求之事由存在
      。是被告此部分之抗辯，尚無可採。
四、綜上所述，系爭強制執行事件之執行名義即系爭本票裁定所
    載之系爭竹本票票款請求權，業經時效完成而消滅，原告自
    得拒絕給付。原告依強制執行法第14條規定，提起本件債務
    人異議之訴，請求撤銷系爭強制執行事件所為之強制執行程
    序，為有理由，應予准許。
五、本件事證已臻明確，兩造其餘訴訟資料及攻擊防禦方法，經
    本院審酌後，認與判決結果尚不生影響，無逐一論述之必要
    ，附此敘明。　　　
六、訴訟費用負擔之依據：民事訴訟法第78條。 　　　
中　　華　　民　　國　　111 　年　　6 　　月　　29　　日
                  民事第三庭    法  官  陳宗賢
　　　　　　　　　
正本係照原本作成。
如對本判決上訴，須於判決送達後20日內向本院提出上訴狀。如
委任律師提起上訴者，應一併繳納上訴審裁判費。

中　　華　　民　　國　　111 　年　　6 　　月　　29　　日
                                書記官  林玉門
　　　　　　　　　　　　　　　　
附表：
本票附表：利息自利息起算日起至清償日止按週年利率百分之六計算    111年度司票字第1012號   編號 發票日 票面金額 到期日 利息起算日 票據號碼 備考   （新臺幣）     001 102年9月5日 500,000元 視為未載 102年9月5日 WG0000000  002 102年9月5日 500,000元 視為未載 102年9月5日 WG0000000  003 102年9月5日 500,000元 視為未載 102年9月5日 WG0000000  004 102年9月5日 500,000元 視為未載 102年9月5日 WG0000000  005 102年9月5日 100,000元 視為未載 102年9月5日 WG0000000  006 102年9月5日 100,000元 視為未載 102年9月5日 WG0000000